臺灣臺北地方法院刑事判決　　　　　　　　　　　　　九十三年度交訴字第八二號
　　公　訴　人　臺灣臺北地方法院檢察署檢察官
　　被　　　告　丁○○
　　　　　　　　　　　　二
　　　　　　　　丙○○
　　共　　　同
　　選任辯護人　黃勝文　律師
　　　　　　　　李進成　律師
右列被告等因業務過失致死等案件，經檢察官提起公訴（九十三年度偵字第三二五九
、四三八０號），嗣因被告等就被訴事實為有罪之陳述，經本院告知簡式審判程序意
旨，並聽取公訴人、被告及辯護人之意見後，本院合議庭裁定由受命法官獨任依簡式
審判程序審理，判決如左：
    主  文
丁○○從事業務之人，因業務上之過失致人於死，處有期徒刑陸月，如易科罰金，以
參佰元折算壹日。
丙○○意圖使犯人隱避而頂替，處有期徒刑參月，如易科罰金，以參佰元折算壹日，
緩刑貳年。
    事  實
一、丁○○與丙○○係夫妻關係，丁○○平日以駕駛營業小客車為業，係從事以駕駛
    為主要業務之人，其於民國九十三年一月七日上午九時三十五分許，駕駛車牌號
    碼Ｂ三—八一三號營業小客車，沿台北市○○區○○街由南向北行駛，行經福州
    街行政院經濟部大門口前，欲路邊臨時停車後再行迴轉往反方向行駛時，明知汽
    車於路邊起步時應先顯示方向燈，注意前後左右有無障礙或車輛行人，並禮讓行
    進中之車輛行人優先通過，而當時天候晴、日間自然光線、柏油路面乾燥、無缺
    陷、無障礙物、視距良好，並無不能注意之情事，竟疏於注意及此，貿然自該處
    路邊起步向左迴轉行駛，致其左前方車頭保險桿與沿同方向行駛，由甲○○所騎
    乘車牌號碼ＢＪＺ－０三五號重型機車之右前車身發生擦撞而失去平衡，該車左
    前把手遂先與左側沿同方向行駛，由吳佳益（業據檢察官另為不起訴處分確定）
    所駕駛車牌號碼ＨＯ－八六五七號自小客車之右前車角保險桿發生擦撞後，再擦
    撞其右後車門葉子板，因而人車倒地，受有四肢多處擦傷、左側枕骨骨折、腦腫
　　、兩側大腦額葉挫傷出血等多處傷害，經緊急送往台北市立和平醫院（下稱和平
　　醫院）急救後，延至同年一月二十三日下午一時三十六分許，仍因腦水腫併發腦
　　疝脫，致多重器官衰竭不治死亡。而丙○○於上揭事故發生時適搭乘丁○○所駕
　　駛之Ｂ三－八一三號營業小客車，丙○○因顧及丁○○年邁，且需負擔家庭經濟
 　 ，竟意圖使丁○○隱避，向前往現場處理之警員謊稱其於事發當時駕駛前開營業
　　小客車肇事云云，而頂替丁○○，影響司法機關犯罪偵查工作之進行，嗣承辦警
　　員事後通知丙○○到案說明後，丙○○始於九十三年一月三十一日於台北市政府
  　警察局中正第二分局南昌路派出所主動供出上揭頂替犯行，自首而願接受裁判。
二、案經台北市政府警察局中正第二分局報請及台灣台北地方法院檢察署檢察官相驗
    後自動檢舉偵查起訴。
    理  由
壹、程序方面：
    按本件被告丁○○、丙○○所犯均係死刑、無期徒刑、最輕本刑為三年以上有期
    徒刑以外之罪，其於準備程序就前揭被訴事實為有罪之陳述，經受命法官告知簡
    式審判程序之旨，並聽取公訴人、被告二人及辯護人之意見後，本院認無不得或
    不宜改依簡式審判程序進行之處，爰依刑事訴訟法第二百七十三條之一第一項、
    第二百八十四條之一，裁定本件由受命法官獨任進行簡式審判程序，合先敘明。
貳、實體方面：
一、訊據被告二人對於右揭犯罪事實均坦承不諱，核與證人即被害人甲○○家屬乙○
    ○之證述相符（見偵(二)卷第十一至十三頁），並經共同被告吳佳益於警詢、偵查
    中供述明確（見偵(二)卷第五、六、六十二頁），復有台北市政府警察局中正第二
    分局交通分隊道路交通事故調查報告表、現場圖、補充資料表、交通事故談話紀
    錄表（見偵(二)卷第二十一至二十八頁）、和平醫院診斷書（見偵(二)卷第十九頁）
    、台灣台北地方法院檢察署相驗屍體證明書、驗斷書（見相字卷第十一至十五頁
　　）各一份、監視錄影帶翻拍照片三幀（見偵(二)卷第三十六至三十八頁）及現場照
  　片四幀（見偵(二)卷第三十四、三十五頁）附卷可稽。又汽車起步前應顯示方向燈
　　，注意前後左右有無障礙或車輛行人，並應讓行進中之車輛行人優先通行，道路
  　交通安全規則第八十九條第一項第六款定有明文，被告係領有普通大客車執照之
　　駕駛人，有卷附交通部製發汽車駕駛執照一紙可佐（見偵(二)卷第四十九頁），其
　　就上開規定，自難諉為不知，且依前開道路交通事故調查報告表所載，本件事發
　　當時天候晴、日間自然光線、柏油路面乾燥、無缺陷、無障礙物、視距良好，是
　　依當時情形，並無不能注意之情事，倘被告能善盡注意義務，起步前注意前後左
  　右有無障礙或車輛，並禮讓行進中之被害人車輛優先通行，當不至於發生本件事
　　故，造成被害人死亡之結果，是被告丁○○確有過失，且其過失與被害人死亡之
　　結果間，有相當因果關係甚明。而本件事故經送請鑑定及覆議之結果，亦同此認
　　定，此分別有台北市車輛行車事故鑑定委員會九十三年五月十二日北鑑審字第０
  　九三三００九九五００號函暨所附鑑定意見書（見偵(二)卷第六十六、六十七頁）
　　及台北市政府交通局九十三年七月二十三日北市交五字第０九三三二七六四五０
　　０號函暨所附覆議意見書（見偵(二)卷第九十二、九十三頁）各一份在卷可憑。從
  　而，本件事證明確，被告二人之犯行均足堪認定。
二、核被告丁○○所為，係犯刑法第二百七十六條第二項之業務過失致死罪，核被告
    丙○○所為，係犯刑法第一百六十四條第二項、第一項之頂替罪。被告丙○○係
　　被告丁○○之配偶，有卷附法務部戶役政連結作業系統資料一份足憑（見偵(二)卷
　　第五十五頁），應依刑法第一百六十七條之規定減輕其刑。又其於犯罪未經發覺
　　前，主動向承辦警員供出頂替犯行而願接受裁判，有九十三年一月三十一日警詢
  　筆錄在卷可按（見偵(二)卷第九頁），業已符合自首要件，亦應依刑法第六十二條
　　前段之規定減輕其刑，並依法遞減之。爰審酌被告丁○○未能善盡駕駛注意義務
　　，撞及被害人所騎機車，致被害人寶貴生命隨即消逝，並使被害人家屬承受喪失
　　親人之苦痛，亦造成終身無法彌補之遺憾，且迄未與被害人家屬達成和解，亦尚
  　未支付任何賠償，復一度任由其配偶即被告丙○○頂替犯罪，實無足取，而被告
　　丙○○之頂替行為，影響國家司法偵查工作之進行，增加追訴之困難，亦有不該
  　；另考量被告二人均無任何前科紀錄，素行良好，此有台灣高等法院被告全國前
    案紀錄表二份可參，且於本院審理中均坦承犯行，悔意甚深，態度良好，被告丁
    ○○僅因經濟狀況不佳，被害人家屬請求金額過高，致未能達成和解，並非不願
    負擔賠償責任及其年事已高，身體健康狀況亦非良好等一切情狀，分別量處如主
    文所示之刑，並均諭知易科罰金之折算標準，以資懲儆。此外，被告丙○○未曾
    受有期徒刑以上刑之宣告，已如前述，經此教訓後，應知所警惕，信無再犯之虞
    ，本院因認對其所宣告之刑，以暫不執行為適當，爰併予宣告緩刑二年，以勵自
    新。
據上論斷，應依刑事訴訟法第二百九十九條第一項前段、第二百七十三條之一，刑法
第二百七十六條第二項、第一百六十四條第二項、第一項、第一百六十七條、第六十
二條前段、第四十一條第一項前段、第七十四條第一款，罰金罰鍰提高標準條例第一
條前段、第二條，判決如主文。
本案經檢察官張智堯到庭執行職務。
中　　　華　　　民　　　國　　九十三　　年　　 十二 　　月　　三十一　　日
                          臺灣臺北地方法院交通法庭
                              法  官  鍾素鳳
右正本證明與原本無異。
如不服本判決應於送達後十日內向本院提出上訴狀。
                              書記官  朱良燦
中　　　華　　　民　　　國　　九十三　　年　　 十二 　　月　　三十一　　日
附錄本判決論罪之法條：
刑法第二百七十六條
　　因過失致人於死者，處二年以下有期徒刑、拘役或二千元以下罰金。
　　從事業務之人，因業務上之過失犯前項之罪者，處五年以下有期徒刑或拘役，得
　　併科三千元以下罰金。
刑法第一百六十四條
　　藏匿犯人或依法逮捕拘禁之脫逃人或使之隱避者，處二年以下有期徒刑、拘役或
　　五百元以下罰金。
　　意圖犯前項之罪而頂替者，亦同。
